【裁判字號】    95,交抗,540
【裁判日期】    950808
【裁判案由】    違反道路交通管理處罰條例
【裁判全文】
臺灣高等法院刑事裁定                 95年度交抗字第540號
抗  告  人  甲○○
即  異議人
即受處分人
上列抗告人因違反道路交通管理處罰條例案件，不服臺灣基隆
地方法院中華民國95年5月30日裁定（95年度交聲字第77號），
提起抗告，本院裁定如下：
    主  文
抗告駁回。
    理  由
一、按「汽車駕駛人拒絕接受第1項（酒精濃度超過規定標準）
    測試之檢定者，處新臺幣60,000元罰鍰，並當場移置保管其
    車輛及吊銷其駕駛執照；如肇事致人重傷或死亡者，吊銷其
    駕駛執照，並不得再考領。」、「汽車駕駛人，曾依第35條
    第2項前段、第3項前段之規定吊銷駕駛執照者，3年內不得
    考領駕駛執照。」，道路交通管理處罰條例第35條第3項、
    第67條第2項分別定有明文。
二、本件抗告人即異議人即受處分人甲○○於民國95年3月31日
    11時35分許，騎乘UGJ-420號輕機車，行經基隆市○○路191
    號前，因無故攔停3J-500號貨車，致仁二路嚴重回堵，員警
    前往查處，發現受處分人精神意識及言語有異，身上疑有酒
    味，合理懷疑有酒後騎車之嫌，擬施以酒測，檢測前告知如
    吹氣量不足，儀器無法完全取樣，檢測失敗必須重新檢測，
    經2次檢測均吹氣量不足，酒測器仍無法判讀酒測值，並告
    知如拒測，將依道路交通管理處罰條例舉發處罰，但受處分
    人仍不配合拒絕酒測擅自離開，警方依據交通管理處罰條例
    第35條第3項之規定，裁處新臺幣（下同）60,000元之罰鍰
    ，並吊銷駕駛執照，3年內禁止考照等事實，業有警方函覆
    異議人查處情形說明（此有基隆市警察局第一分局95年4月
    14 日基警一分五字第0950103666號函在卷可稽），而證人
    即本案舉發員警詹文偉於原審到庭具結證稱：「當時已經做
    了2 次酒測，異議人雖有吹氣，但氣量不足，因酒測器上螢
    幕有「＋」的符號，如氣量不夠，則無法顯示該符號，如氣
    量足夠的話，機器會自動判讀，異議人做了2次酒測後，第3
    次她就拒絕，所以逕行對異議人告發，當場有錄音，現場有
    三位警員執行勤務，因現場聞到異議人有酒味，她也有攔阻
    他人的車輛，她的對談顯示她有喝酒，種種跡象判斷她有喝
    酒。」等語（見原審95年5月18日訊問筆錄），並有基隆市
    警察局基警交字第R00000000號舉發違反道路交通管理事件
    通知單1紙在卷可稽。而從當時三位警員與受處分人、貨車
    司機、旁觀民眾對話中，受處分人確有酒言酒語和吹氣不足
    致機器無法自動判讀情形，此有95年3月31日基市○○路191
    號前取締酒駕拒測錄音譯文在卷可參。而該酒精測試器亦經
    檢定合格，此有94年5月21日經濟部標準檢驗局呼氣酒精測
    試器檢定合格證書附卷可參，足見酒精測試器並無問題，而
    受處分人測試2次，均因吹氣不足而無法測試，受處分人卻
    拒絕再測試，警員逕行告發並無不合。
三、聲明異議意旨略以：異議人甲○○當天騎機車要去上班，警
    員把我攔下來，並叫我酒測，我當天沒有喝酒，他們硬說我
    有喝酒，並酒測了2次，我因要上班且已經遲到，遂要求警
    員放我走，警方不讓我走，並說不配合就開拒測罰單，後來
    我自行離開，警察將我的駕照、機車都扣留，並逕行開單舉
    發，為此聲明異議等語。按交通警員製單舉發違反道路交通
    管理處罰條例所列之違規事實，本質上為行政處分，係公務
    員基於職務上權力，依法就特定之具體事件所為具有公法上
    效果之單方行政行為，基於公務員為公法上行為具有公信力
    之原則，該行政處分當可被推定為真正，其據以依法處分之
    事實認定亦為正確無誤，本此公信原則，乃立法者賦予行政
    機關制定違反道路交通事件統一裁罰標準及處理細則，使值
    勤警員得當機處分以維護交通秩序、安全之行政目的，反之
    ，若謂公務員一切行政行為均需預留證據以證其實，則國家
    行政勢必窒礙難行，據此，刑事訴訟法就犯罪證據有關之規
    定中，與行政秩序罰之交通違規裁罰本旨不合之部分，自不
    在準用之列。本件現場舉發員警與異議人素昧平生，並無仇
    隙，衡情當無設詞攀誣、濫予舉發之理，本件既無任何證據
    足證警員有捏造事實、違法取締之情事，則執勤警員本其維
    護交通秩序、安全職責所為之舉發，自應受到合法、正確之
    推定。綜上所述，受處分人所辯不足採信。從而，原處分機
    關援引首揭規定裁處罰鍰並無不當，原審以本件異議為無理
    由，應依道路交通案件處理辦法第19條，裁定駁回異議，於
    法並無不合。抗告意旨仍執前詞，否認當天有喝酒云云，指
    摘原裁定不當，核無理由，應予駁回。
四、據上論結，應依道路交通案件處理辦法第26條，刑事訴訟法
    第412條，裁定如主文。
中    華    民    國    95    年    8    月     8     日
                      刑事第四庭審判長法  官  蔡秀雄
                                      法  官  周煙平
                                      法  官  沈宜生
以上正本證明與原本無異。
不得再抗告。
                                      書記官  陳雅加
中    華    民    國    95    年    8     月    9     日


司法院資訊處製作；財團法人民間司法改革基金會備份。
